臺灣高等法院刑事判決
111年度上易字第1224號
上  訴  人  
即  被  告  林家絃




上列上訴人因侵占案件，不服臺灣新竹地方法院110年度易字第8
80號，中華民國111年6月30日第一審判決（起訴案號：臺灣新竹
地方檢察署110年度偵字第8216號），提起上訴，本院判決如下
：
    主  文
上訴駁回。
    事實及理由
一、本案經本院審理結果，認第一審以上訴人即被告林家絃(下
    稱被告)犯刑法第336條第2項之業務侵占罪，而判處有期徒
    刑8月，並諭知沒收、追徵犯罪所得新臺幣(下同)42萬8500
    元，認事用法、量刑及沒收均無不當，應予維持，除補充被
    告於本院之自白為證據外，並引用第一審判決書記載之事實
    、證據及理由如附件，並補充如附件之附表編號1之沒收金
    額欄，其計算式應更正為「135000元(228500【誤載為15350
    0】–7500–18500)」。
二、被告上訴意旨略以：
　　其家庭有無工作能力之妻子及2名幼子，全依靠其從事油漆
    工之收入維生。茲其犯後態度良好，並已返還部分侵占款項
    ，為此提起上訴，請求從輕量刑，並宣告緩刑(本院卷第19
    至20頁)。   
三、按第二審判決書，得引用第一審判決書所記載之事實、證據
    及理由，對案情重要事項第一審未予論述，或於第二審提出
    有利於被告之證據或辯解不予採納者，應補充記載其理由，
    刑事訴訟法第373 條定有明文，經查：
㈠、法官於有罪判決如何量處罪刑，甚或是否宣告緩刑，均為實
    體法賦予審理法官裁量之刑罰權事項，法官行使此項裁量權
    ，自得依據個案情節，參酌刑法第57條所定各款犯罪情狀之
    規定，於法定刑度內量處被告罪刑；除有逾越該罪法定刑或
    法定要件，或未能符合法規範體系及目的，或未遵守一般經
    驗及論理法則，或顯然逾越裁量，或濫用裁量等違法情事之
    外，自不得任意指摘其量刑違法。
㈡、本件原審已審酌被告於審理中尚知坦承犯罪，而斟酌如附件
    附表所示各房客遭侵占租金之情形，及被告實際返還進度，
    並兼衡被告自承之學歷、家庭經濟狀況、素行等一切情狀，
    量處有期徒刑8月，並就被告所侵占而尚未賠償完畢之犯罪
    所得42萬8500元諭知沒收及追徵。經核原判決所量處上開刑
    度，確有依刑法第57條各款所列情狀，於法定刑度之內為量
    定，客觀上並無明顯濫權或違反比例原則之處，沒收之諭知
    亦屬適當。被告提起上訴，既不爭執現已停止賠償受害房客
    之損失(本院卷第66頁)，卻未能具體陳明將來可如何予以清
    償完畢，顯然欠缺彌補過錯以爭取自新機會之誠意，所指摘
    原審量刑失當者，無非仍以社會上青壯年人士多有家庭成員
    待照顧、扶養之一般情況，冀望能例外免於入監執行，為無
    理由，應予駁回。
據上論斷，應依刑事訴訟法第373 條、第368 條，判決如主文。
本案經檢察官沈郁智提起公訴，檢察官王正皓到庭執行職務。
中　　華　　民　　國　　111 　年　　9 　　月　　29　　日
                  刑事第十一庭  審判長法　官  張江澤
                                      法　官  郭惠玲
                                      法　官  梁志偉
以上正本證明與原本無異。
不得上訴。
                                      書記官  林明慧
中　　華　　民　　國　　111 　年　　9 　　月　　30　　日
附件：臺灣新竹地方法院刑事判決110年度易字第880號
臺灣新竹地方法院刑事判決              110年度易字第880號
公  訴  人  臺灣新竹地方檢察署檢察官
被　　　告　林家絃　男　民國00年0月00日生
　　　　　　　　　　身分證統一編號：Z000000000號
　　　　　　　　　　住○○市○區○○路000巷00弄00號
　　　　　　　　　　居新竹市○區○道路○段000巷00號
上列被告因業務侵占罪案件，經檢察官提起公訴（110年度偵字
第8216號），嗣被告於準備程序中就被訴事實為有罪之陳述，經
本院告知簡式審判程序之旨，並聽取被告與公訴人之意見後，本
院合議庭裁定由受命法官獨任進行簡式審判程序，判決如下：
    主  文
林家絃犯業務侵占罪，處有期徒刑捌月。
未扣案之合計犯罪所得新臺幣42萬8500元沒收，於全部或一部不
能沒收或不宜執行沒收時，追徵其價額。
    事  實
林家絃於民國108年8月間知悉葉德惠有意出租其所有如附表所示
3間房屋，遂自稱從事房屋仲介工作而與葉德惠聯絡，並提議採
行由林家絃一次預收約期內全數租金之方式進行，惟因葉德惠傾
向按月收取租金而拒絕，僅表示同意由林家絃代為找尋房客。詎
林家絃為短時間內取得較多款項，竟仍以房屋仲介之業務身分，
基於意圖為自己不法所有之業務侵占犯意，於108年8月至12月間
，陸續與如附表所示之郭欣妤、李明哲、王維鈴分別簽立如附表
所示條件之房客版租賃契約，及與郭欣妤、王維鈴簽立如附表所
示條件之房東版租賃契約、另以不知情之郭宣宜名義為房客簽立
附表編號2房屋之房東版租賃契約，以此方式一方面以房客版契
約條件向郭欣妤等房客一次收取如附表所示之約期內全數租金、
押金（相關幣別均為新臺幣），另方面則以房東版契約條件向葉
德惠隱瞞其已一次收取全數租金之事，而僅於簽約後將所收取各
租約中之押金及第一期租金交予葉德惠，並向葉德惠表示其後將
由郭欣妤等房客自行按月支付房租後，即以此方式將郭欣妤等房
客所支付如附表所示之侵占金額合計72萬6000元（計算方式詳附
表所示）全數易持有為所有而侵占入己。嗣因葉德惠遲未收受後
續房租，向郭欣妤等房客求證後，始向臺灣新竹地方檢察署檢察
官告發（起訴書原認本案被害人為葉德惠，但依本案三方關係而
言，實際款項遭侵占之被害人應屬信任林家絃將按期代為轉交租
金之郭欣妤等房客，而非不知預收租金之事而與林家絃不生租金
託付信任關係之葉德惠），而悉上情。
    理  由
一、訊據被告林家絃對於前揭犯罪事實均坦承不諱（院卷第57、
    68-69頁，其於偵查中亦自承向房客收取1年份租金為其私下
    行為，109他4145卷【下稱他卷一】第67頁），並經證人郭
    欣妤、王維鈴於偵查中證述明確（他卷一第80-84頁），且
    有各該房東版租賃契約（他卷一第4-10、12-16、17-23頁）
    、房客版租賃契約（他卷一第28-31、34-35、38-43頁）、
    王維鈴與證人葉德惠事後所簽立之特別約定事項、王維鈴提
    供之租金支付紀錄、與被告間之LINE訊息紀錄（他卷一第10
    、25-26頁）、葉德惠出具之書面說明（他卷一第24頁）、
    郭欣妤出具之書面說明、與被告間之LINE訊息紀錄（他卷一
    第32-33頁）、李明哲出具之書面說明、與被告間之LINE訊
    息紀錄（他卷一第38、44-46頁）、本院相關調解筆錄（他
    卷一第71-74頁）等在卷可查。依上，足認被告自白與事實
    相符，是本案事證明確，被告所為足堪認定，應予依法論科
    。
二、法律適用：
　㈠被告行為後，刑法第336條第2項已於108年12月27日修正生效
    ，惟此次修正，僅係將相關刑法分則條文中之罰金刑依刑法
    施行法第1條之1第2項之罰金刑提高標準加以通盤換算後之
    結果，實質上不生有利或不利被告之影響，爰逕行適用修正
    後之規定。
　㈡核被告所為，係犯刑法第336條第2項之業務侵占罪。至於被
    告本案實際侵占金額部分，起訴書雖認係60萬8500元（即起
    訴書附表之158500+368000+82000），而此等金額係純依被
    告與本案相關房客間於本院調解時之合意賠償金額作為依據
    ；惟侵占罪為即成犯，於行為人將所持有之財物易持有為所
    有之時起，即已成立犯罪，縱其嗣後經追討而有相關返還財
    物之情形，亦與其實際侵占之犯罪結果無涉，而僅與個案量
    刑輕重、沒收金額多寡有關。經查，本案被告於簽約後既然
    先對葉德惠隱瞞已一次收取全數租金之事，而僅將所收取各
    租約中之押金及第一期租金交予葉德惠，並向葉德惠表示其
    後將由郭欣妤等房客自行按月支付房租，嗣後直至109年2月
    間遭追討前均未曾將後續已預收之房租交付葉德惠，自應認
    被告各該侵占之犯罪時間，乃係其將所收取各租約中之押金
    及第一期租金交予葉德惠後旋即所為，自不應執已摻雜被告
    經追討後相關情節之調解金額，作為被告實際侵占之金額。
    故起訴書此部所指，自屬誤會，應由本院自行依卷證資料擴
    張更正之。
　㈢又本案被告所為，係利用為葉德惠仲介出租房屋之同一機會
    ，於各次簽約後之密切接近時間所實施，各行為之獨立性極
    為薄弱，依一般社會健全觀念，在時間差距上，難以強行分
    開，在刑法評價上，應以視為數個舉動之接續施行，而合為
    法律上一行為予以評價，較為合理。其以此法律上一行為，
    觸犯數業務侵占罪，同時侵犯郭欣妤等房客之財產法益（如
    前所述，本案侵占犯罪之實際被害人應為郭欣妤等房客），
    為同種想像競合犯，應從一情節較重之李明哲部分業務侵占
    罪處斷。
三、量刑審酌：
　　爰以行為人之行為責任為基礎，審酌本案與刑法第57條各款
    規定相適合之事實暨其他一切情狀（含本案被告於審理中尚
    知坦承犯罪、各房客遭侵占之金額、被告迄今實際返還金額
    、被告犯罪後先後多次承諾還款計畫之執行程度、被告自承
    之學歷、家庭經濟狀況、依臺灣高等法院被告前案紀錄表可
    知之素行等），量處如主文所示之刑；又依刑事訴訟法第31
    0條之2準用同法第454條第1項規定，上開審酌細節並非行刑
    事簡式審判程序判決之必要記載事項，爰不另予敘明。
四、沒收：
　㈠未扣案如附表「沒收金額」欄合計之現金42萬8500元，為被
    告本案犯罪所得，且於犯罪既遂時經被告取得事實上支配權
    ，而為屬於被告之物，且被告雖與相關房客前已調解成立，
    然調解迄今已年餘均未見被告履行，顯然難僅憑調解成立即
    認上開金額之沒收有過苛之虞。故此部分被告犯罪所得，應
    依刑法第38條之1第1項、第3項規定均予宣告沒收，於全部
    或一部不能沒收或不宜執行沒收時，各追徵其價額。
　㈡至於本案被告犯罪後經追討而已返還之合計29萬7500元部分
    （詳見附表「被告依約交付屋主金額」欄），則應認已實際
    合法發還被害人，爰依刑法第38條之1第4項規定不另宣告沒
    收。
據上論斷，應依刑事訴訟法第273條之1第1項、第299條第1項前
段，判決如主文。
本案經檢察官沈郁智提起公訴，由檢察官邱宇謙到庭執行職務。
中　　華　　民　　國　　111 　年　　6 　　月　　30　　日
                  刑事第九庭  法　官  黃沛文
以上正本證明與原本無異。
如不服本判決應於收受本判決後20日內向本院提出上訴書狀，上
訴書狀應敘述具體理由。上訴書狀未敘述上訴理由者，應於上訴
期間屆滿後20日內補提理由書狀於本院(均須按他造當事人之人
數附繕本 )「切勿逕送上級法院」。 
中　　華　　民　　國　　111 　年　　6 　　月　　30　　日
                              書記官  林欣緣
附錄本判決論罪法條：
中華民國刑法第336條第2項
對於業務上所持有之物，犯前條第1項之罪者，處6月以上5年以
下有期徒刑，得併科90000元以下罰金。

編號 1 2 3 房屋所在地 新竹市○○街000○0號5樓 新竹市○○路○段00號5樓 新竹市○○街000○0號4樓 實際承租人 郭欣妤 李明哲 王維鈴 房東版契約內容 租期：108.8.26-110.9.4  租金：每月10500元/月繳 押金：21000元（含房東仲介費10500元） 租期：108.9.29-110.9.28  租金：每月18500元/月繳 押金：37000元（含房東仲介費18500元） 租期：108.10.2-109.10.1 租金：每月11000元/月繳 押金：22000元（含房東仲介費11000元） 房客版契約內容 租期：108.9.5-110.9.4 租金：每月10000元/一次繳清 押金：20000元 租期：108.12.1-110.11.30 租金：每月17000元/一次繳清 押金：34000元 租期：108.12.1-109.11.30 租金：每月10000元/一次繳清 押金：24000元 承租人實際交付金額 2年份租金240000元 押金20000元 合計：260000元 （房客仲介費爭議部分為民事違約範疇，不另計入） 2年份租金408000元 押金34000元 合計：442000元 （房客仲介費爭議部分為民事違約範疇，不另計入） 1年份租金120000元 押金24000元 合計：144000元 （房客仲介費及108.10.1-108.11.30租金爭議部分均為民事違約範疇，均不另計入） 被告依約交付屋主金額 第一期租金10500元 押金21000元（含房東仲介費10500元） 合計：31500元 （被告遭葉德惠等人追討後返還75000元，及調解時返還18500元部分均不計入） 第一期租金18500元 押金37000元（含房東仲介費18500元） 合計：55500元 （被告遭葉德惠等人追討後返還110000元，及調解時返還12000元部分均部分不計入） 第一期租金11000元 押金22000元（含房東仲介費11000元） 合計：33000元 （被告遭葉德惠等人追討後返還50000元部分，及調解時返還32000元部分均不計入） 侵占金額 （實際收受金額扣除經「追討前」依約交付屋主金額之差額） 228500元（000000-00000） 386500元（000000-00000） 111000元（000000-00000） 沒收金額 （侵占金額扣除經催討後陸續返還金額之差額） 135000元（000000-00000-00000） 264500元（000000-000000-00000） 29000元（000000-00000-00000）